臺灣高等法院臺中分院刑事判決　　　　　　　民國九十一年度上易字第一七四六號
　　上　訴　人
　　即　被　告　甲○○
右上訴人因妨害自由案件，不服臺灣臺中地方法院中華民國九十一年八月二日第一審
判決（民國九十一年度易字第一四○三號，起訴案號：臺灣臺中地方法院檢察署民國
九十年度偵字第一六一九八號），提起上訴，本院判決如左：
    主      文
上訴駁回。
    事實及理由
一、本案經本院審理結果，認原審依刑法第三百零四條第一項之強制罪，論處拘役三
    十日，同時諭知如易科罰金之折算標準，經核尚無違誤，應予維持，並引用原審
    判決書記載之事實、證據及理由（如附件）。
二、上訴人即被告甲○○除仍執陳詞，否認犯罪處，在本院未提出其他有利之證據。
    又本件係被告拒絕法院執行處人員會同告訴人乙○○至現場搬遷被告原先同意其
    搬遷之遺留物，此有該民事執行案卷即原審八十八年度執字第一六九九四號卷可
    稽，告訴人既無不法侵害行為，被告自無正當防衛可言，上訴非有理由，應予駁
    回。再被告經合法傳喚而無正當理由不到庭，爰不待其陳述，逕行判決，附此
    明。
三、據上論斷，應依刑事訴訟法第三百七十三條、第三百六十八條、第三百七十一條
    ，判決如主文。
本案經檢察官陳惠珠到庭執行職務。
中      華      民      國      九十一     年    十一     月    十二    日
                                臺灣高等法院臺中分院刑事第二庭
                                      審判長法  官  羅  禮  政
                                            法  官  蔡  聰  明
                                            法  官  陳  欣  安
右正本證明與原本無異。
不得上訴。
                                            書記官    錫  彬
中      華      民      國      九十一     年    十一     月    十二    日
                                                                        Ｒ
臺灣臺中地方法院刑事判決                        九十一年度易字第一四三號
    公  訴  人  台灣台中地方法院檢察署檢察官
    被      告  甲○○  女  四十七歲（民國○○○年○月○日生）
  住台中縣龍井鄉○○○路五四九巷一弄十二號
                        身分證統一編號：Ｊ二六五三四六號
右列被告因強制案件，經檢察官提起公訴（九十年度偵字第一六一九八號），本院判
決如左：
    主  文
甲○○連續以強暴妨害人行使權利，處拘役參拾日，如易科罰金，以參佰元折算壹日
。
    事  實
一、甲○○於民國八十九年七月十一日，投標購得本院八十八年度執字第一六九九四
    號返還借款強制執行事件，查封拍賣原乙○○所有坐落台中縣龍井鄉○○○段新
    庄子小段一之一二六九號土地應有部分二四分之一、同小段一之一二九六號土地
    全部及地上建物門牌台中縣龍井鄉○○○路五四九巷一弄十二號鋼筋混凝土造三
    層樓房住宅停車場全部，並於八十九年十月二日聲請點交。而乙○○放置上述建
    物內如附表所示之物品，於點交後同意十五日內主動搬遷，當場由本院執行處書
    記官製作附表所示之遺留物清單交由甲○○保管，乙○○並與甲○○約定搬遷時
    間。嗣乙○○於八十九年十月四日，僱工依約前往搬遷遺留物，詎甲○○竟拒絕
    開門，向乙○○揚稱「你們等通知吧，我有異議」等語，以強暴妨害乙○○搬遷
    遺留物，後經乙○○以電話及具狀陳報甲○○拒絕其搬遷遺留物，本院民事執行
    處法官、書記官遂於八十九年十月十七日會同乙○○前往上址，勸諭雙方達成和
    解，由甲○○支付乙○○新台幣（下同）十五萬元（補償上述建物增建部分），
    並訂於八十九年十月二十日給付和解金額及搬遷遺留物。惟屆時本院民事執行處
    法官、書記官會同乙○○前往上址，甲○○仍承上概括之犯意，拒絕乙○○搬遷
    遺留物，本院執行處法官不得已，另於八十九年十一月二十七日上午十一時許再
    前往上址執行，並諭知固定之遺留物不得搬遷，乙○○始順利取回附表編號一至
    三一、三五、三六所示之遺留物。
二、案經乙○○訴由台灣台中地方法院檢察署檢察官偵查起訴。
    理  由
一、訊據被告甲○○否認強制犯行，辯稱八十九年十月二日點交完畢，書記官製作遺
    留物清單，乙○○同意十五日內搬走，並約定十月四日搬遷遺留物，但十月四日
    乙○○僱用搬家公司來，說要拆房子，請伊開門，伊才未開，且向乙○○稱伊要
    提出異議，十月十七日執行處法官、書記官會同乙○○及銀行人員至伊家，主要
    去勘查房屋有無加蓋，法官說除非給付乙○○十五萬元否則撤銷法拍，並定於十
    月二十日交付現金及台支共十五萬元，未提要搬遷遺留物，該日因伊只有五萬元
    現金沒有台支，另開了本票二張，乙○○拒絕，所以法院人員即離去，最後一次
    法院又訂於八十九年十一月二十七日強制執行搬遷遺留物，伊未馬上開門係要等
    伊律師，並無拒絕乙○○搬遷遺留物之意云云。惟查右揭犯罪事實，業據告訴人
    乙○○指訴綦詳。又被告係於八十九年七月二日，投標購得本院八十八年度執字
    第一六九九四號返還借款強制執行事件，查封拍賣原告訴人所有坐落台中縣龍井
    鄉○○○段新庄子小段一之一二六九號土地二四分之一、同小段一之一二九六號
    土地全部及地上建物門牌台中縣龍井鄉○○○路五四九巷一弄十二號鋼筋混凝土
    造三層樓房住宅停車場全部，並於八十九年十月二日聲請點交，而告訴人放置上
    述建物內如附表所示之物品，於點交後同意十五日內主動搬遷，當場由本院執行
    處書記官製作附表所示之遺留物清單交由被告保管等情，並經本院調閱八十八年
    度執字第一六九九四號返還借款強制執行案卷查證無訛。再被告於點交時就遺留
    物清單所示物品並無意見，且在清單上簽名，復與告訴人約定搬遷時間，因事後
    告訴人以電話並具狀陳報被告拒絕其搬遷，本院執行處法官始訂於十月十七日會
    同告訴人前往上址，勸諭雙方達成和解，由被告支付告訴人十五萬元，另訂於八
    十九年十月二十日給付和解金額及搬遷遺留物，而屆時本院民事執行處法官、書
    記官會同乙○○前往上址，被告仍拒絕告訴人搬遷遺留物，且情緒激動，迨八十
    九年十一月二十七日，再前往上址進行協商，始完成搬遷等情，亦經證人即前本
    院民事執行處書記官張月汝證述屬實。次查被告固曾於八十九年十月六日具狀向
    本院民事執行處聲明異議，表示遺留物清單所示流理檯、三樓主臥室抽屜櫃、木
    地板、酒櫃、太陽能熱水器一組、三個水塔外加馬達、一樓廁所門、所有衛浴設
    備、一樓地板全拆、二樓後面房間衛浴全拆、三樓後面追加衛浴設備、四樓後面
    追加之鐵門、紗窗、所有燈具、開關外盒、四樓追加之雨棚等物品，均係固定附
    著於建物牆壁或地板上，雖非主物成分，但常助主物效用，且同屬一人，應屬建
    物之從物，書記官同意拆除返還告訴人，嚴重侵害其利益等語，然並未述及告訴
    人於八十九年十月四日僱工前往上址說要拆屋一節，參以證人即受僱告訴人前往
    上址之黃文雄復證稱告訴人有僱用伊前往上址，第一次係十月四日，當時被告在
    屋內，門鎖著伊等無法進入，告訴人僱伊時說要搬家具用品，伊等僅帶繩子、手
    套等語，已難認被告辯稱十月四日告訴人僱用搬家公司來，說要拆房子云云為可
    採。況被告於點交時就遺留物清單所示物品並無意見，且在清單上簽名，而附表
    所示物品除真正固定建物者外，多係日常用品及家具、家電，被告於本院執行處
    法官、書記官會同告訴人前往上址情形下，猶拒絕告訴人搬遷，自難謂無妨害告
    訴人行使權利之故意，所辯無非飾卸之詞，不足採信，其犯行已堪認定。
二、核被告所為，係犯刑法第三百零四條第一項之強制罪。其先後二次犯行，時間緊
    接，犯罪構成要件相同，顯係基於概括犯意反覆為之，為連續犯，應論以一罪，
    依法加重其刑。爰審酌被告尚無前科（見卷附台灣台中地方法院檢察署刑案資料
    查註紀錄表）及其犯罪之動機、目的、手段、所生危害、犯罪後態度等一切情狀
    ，處以如主文所示之刑，並諭知易科罰金之折算標準。又被告行為後，刑法第四
    十一條業經立法院通過修正為犯最重本刑為五年以下有期徒刑以下之刑之罪，而
    受六個月以下有期徒刑或拘役之宣告，因身體、教育、職業、家庭之關係或其他
    正當事由，執行顯有困難者，得以一元以上三元以下折算一日，易科罰金。但確
    因不執行所宣告之刑，難收矯正之效，或難以維持法秩序者，不在此限（另增訂
    第二項，併合處罰之數罪，均有前項情形，其應執行之刑逾六月者，亦同），並
    經總統於九十年一月十日公布，同年月十二日生效，本件自應適用修正公布生效
    之新法諭知易科罰金之折算標準，併予敘明。
據上論斷，應依刑事訴訟法第二百九十九條第一項前段，刑法第二條第一項前段、第
五十六條、第三百零四條第一項、第四十一條第一項前段，罰金罰鍰提高標準條例第
一條前段、第二條，判決如主文。
中      華      民      國      九十一      年    八    月      二      日
                                        法  官  鍾堯航
附表：
編號    物品名稱
一      沙發椅三張、桌子二張
二      電視櫃
三      電視ＳＨＡＲＰ二九吋
四      ＶＣＲ機ＧＲＥＡＴ
五      東元除濕機
六      微波爐（惠而浦）
七      冰箱ＡＯＣ小東元
八      餐桌、椅
九      流理台
十      運動器材
十一    包箱七箱（包裝好的）
十二    鞋櫃二個
十三    麻將桌加三椅
十四    書桌二個
十五    書櫃一個
十六    床組加櫃一個
十七    影印機
十八    床組
十九    電視ＳＡＮＹＯ、電扇一個（優佳麗）
二十    衣櫃、抽屜櫃、木地板  酒櫃（三樓主臥）
二一    梳妝檯加二椅
二二    聯統電熱機
二三    衣架一個
二四    ＺＡＳＳ電暖爐一個
二五    電扇一個（王功堂牌）
二六    流理台一組
二七    雜物
二八    燈具二組
二九    太陽能熱水器一組
三十    地下室洗衣機加烘乾機
三一    腳踏車加高爾夫球桿
三二    水塔三個外加馬達
三三    廁所門折（一樓）加能百衛浴設備、一樓地板全拆
三四    二樓後面房間衛浴全拆
三五    三樓冷氣
三六    整棟窗簾
三七    三樓後面衛浴（追加）
三八    四樓後面追加之鐵門及紗窗
三九    四樓追加之雨棚
四十    所有燈具外盒（切、關）
右正本證明與原本無異。
如不服本判決，應於送達後十日內向本院提出上訴狀（須附繕本），上訴於台灣高等
法院台中分院。
                                        書記官
中      華      民      國      九十一      年    八    月      二      日
附錄本案論罪科刑法條全文
刑法第三百零二條第一項：
以強暴、脅迫使人行無義務之事，或妨害人行使權利者，處三年以下有期徒刑、拘役
或三百元以下罰金。
